---
title: "homework_05"
author: "linchenwang"
date: "2026-04-10"
output: word_document
---

1. 请列出基于R脚本获取网络数据的三种方式？一些生态专业数据库提供了API，方便访问和下载数据，其中，API端点指的是什么？
（1）基于 R 脚本获取网络数据的三种常见方式

第一种：直接下载网络文件
可以通过 download.file()、read.csv(url)、read.table(url)等方式，直接从网址下载或读取在线数据文件。
例如：下载 .csv、.txt、.zip 等文件。

第二种：通过网页请求获取数据
可以使用 httr、httr2 等 R 包向网站发送请求（如 GET 请求），再读取返回结果。
这种方式适合访问网页接口、JSON 数据、XML 数据等。

第三种：通过 API 访问数据库或平台数据
许多生态学数据库提供 API，可以通过专门的 R 包或通用请求函数访问，例如 rgbif、rinat、rnoaa 等。
这种方式适合从 GBIF、NOAA 等在线数据库中按条件查询和下载数据。

（2）API 端点（API endpoint）指的是什么？

API 端点指的是：
API 中用于接收请求的具体网址（URL），也就是用户或程序访问某一类数据或服务的“入口地址”。

例如，一个数据库可能提供如下端点：

查询物种信息的端点
查询 occurrence records 的端点
下载数据的端点

所以，API 端点本质上就是某个具体功能对应的网络地址。


2. 请完成下面的填空，加载R内置数据集Doubs，读取其中鱼类丰富度Spe数据，将Spe导入SQLite数据库，然后基于tidyverse包在数据库内部删除Spe中所有列为0的行，再将数据加载到R环境中。

```{r}
###1）从ade4包中加载doubs数据集，并读取鱼类丰富度数据fish。
library(ade4)
data(doubs, package = "ade4")
Spe <- doubs$fish
head(Spe)
```

```{r}
###2）创建和连接名为doubs.sqlite数据库，将Spe导入其中，名为Spe_sqlite。
library(DBI)
library(RSQLite)
library(tidyverse)

con <- dbConnect(RSQLite::SQLite(), "doubs.sqlite")
dbWriteTable(con, "Spe_sqlite", Spe, overwrite = TRUE)
dbListTables(con)  #####显示数据库里有哪些表
dbReadTable(con, "Spe_sqlite") %>% head()
```

```{r}
###3)  查看Spe_sqlite，并删除所有列为0的行，然后把数据拉到R内存。

Spe_tbl <- tbl(con, "Spe_sqlite")
Spe_tbl

Spe_tbl_sel <- Spe_tbl %>%
  filter(if_any(everything(), ~ . != 0))

Spe_local <- collect(Spe_tbl_sel)
head(Spe_local)
cat("原始数据行数：", nrow(Spe), "\n")
cat("筛选后数据行数：", nrow(Spe_local), "\n")
cat("删除的行数：", nrow(Spe) - nrow(Spe_local), "\n")
```

```{r}
dir.create("data", showWarnings = FALSE)  ###如果当前目录下没有 data 文件夹，就创建一个；如果已经有了，就不提示警告。
write.csv(Spe_local, "data/Spe_local.csv", row.names = FALSE)

```

